臺灣高等法院民事裁定
109年度抗字第712號
抗  告  人  李佳靜  住○○市○○區○○○路000巷0弄00號0                        樓
上列抗告人因與相對人振興醫療財團法人振興醫院、李鴻福、宋
文鑫間聲明異議事件，對於中華民國109年4月30日臺灣士林地方
法院109年度事聲字第36號裁定，提起抗告，本院裁定如下：
    主  文
抗告駁回。
抗告費用由抗告人負擔。
    理  由
一、按准予訴訟救助，係於訴訟終結前，暫免受救助人應預納之
    裁判費及其他訴訟費用，而由國庫先予墊付。至訴訟終結後
    ，為使國庫便於向應負擔訴訟費用之當事人徵收此項暫免之
    費用，民事訴訟法第114條第1項前段乃規定：「經准予訴訟
    救助者，於終局判決確定或訴訟不經裁判而終結後，第一審
    受訴法院應依職權以裁定確定訴訟費用額，向應負擔訴訟費
    用之當事人徵收之」。又同法第91條第3項規定，法院依聲
    請以裁定確定之訴訟費用額，應於裁定送達之翌日起，加給
    按法定利率計算之利息，考其立法理由，旨在促使當事人早
    日自動償付其應賠償對造之訴訟費用，基於同一法理，於當
    事人無資力支付訴訟費用，由國庫暫時墊付，法院依職權以
    裁定確定訴訟費用額，應類推適用，加給法定遲延利息（最
    高法院108 年度台抗字第814號裁定意旨參照）。而所謂訴
    訟費用，包括裁判費、民事訴訟法第77條之23至第77條之25
    所定之費用，即訴訟文書之影印費、攝影費、抄錄費、翻譯
    費、鑑定費、證人及鑑定人日旅費，及其他進行訴訟之必要
    費用。另法院以裁定確定訴訟費用額，應受確定裁判所命當
    事人負擔訴訟費用內容之拘束，不得就當事人權利之存否再
    為認定。　　 
二、經查，本件抗告人對相對人提起損害賠償訴訟（下稱系爭事
    件），請求相對人連帶給付新臺幣（下同）300萬元，並經
    原法院103年度救字第106號裁定准予訴訟救助而暫免繳訴訟
    費用。系爭事件經原法院104年度醫字第1號判決駁回抗告人
    之訴，抗告人不服，提起上訴，並追加請求相對人再連帶給
    付9億9,700萬元（第二審請求給付金額合計10億元），經本
    院107年度醫上字第11號判決駁回其上訴，抗告人仍不服，
    提起上訴，因逾期未依限補正委任律師或具有律師資格之人
    為訴訟代理人，復於民國107年11月30日具狀陳報拒絕依民
    事訴訟法第466條之2規定聲請第三審法院為其選任律師為訴
    訟代理人，經最高法院108年度台上字第86號以其上訴不合
    法而裁定駁回其上訴確定，第一、二、三審訴訟費用均由抗
    告人負擔等情，有訴訟救助裁定、系爭事件歷審裁判在卷可
    稽（原法院司他字卷第9頁至第28頁）。系爭事件第一審、
    第二審訴訟標的金額依序為300萬元、10億元，依民事訴訟
    法第77條之13、第77條之16規定，抗告人因訴訟救助而暫免
    繳納之第一審、第二審裁判費依序為3萬0,700元、1,173萬3
    ,000元。又國立臺灣大學醫學院附設醫院於第一審檢送抗告
    人病歷資料之費用2,200元，係由國庫先行墊付，業經原法
    院調閱系爭事件卷宗查核無訛，復未據抗告人爭執，該筆2,
    200元自亦屬抗告人因訴訟救助而暫免繳之訴訟費用。至抗
    告人提起第三審上訴部分，因未依限補正委任律師或聲請法
    院為其選任律師為訴訟代理人，而經最高法院以其上訴不合
    法裁定駁回，第三審法院尚不及審認抗告人對於第二審判決
    不服之程度，及應如何廢棄或變更之聲明，自未能確定第三
    審訴訟標的金額及應繳納之第三審裁判費，故系爭事件之「
    第三審訴訟費用」未能認亦為訴訟救助效力所及或已由國庫
    墊付，尚無須命抗告人繳納。依上說明，抗告人應繳納之訴
    訟費用為1,176萬5,900元（計算式：第一審裁判費3萬0,700
    元＋第二審裁判費1,173萬3,000元＋調取病歷之必要費用2,20
    0元＝1,176萬5,900元），從而，原裁定依民事訴訟法第114
    條第1項前段規定，命抗告人繳納訴訟費用1,176萬5,900 元
    ，及自原裁定送達翌日起至清償日止，按年息5%計算之利息
    ，於法並無不合。抗告意旨雖以：相對人對伊確有侵權行為
    ，伊提起系爭事件訴訟有實益，相對人應負擔訴訟費用，系
    爭事件裁判主文應補正或更正由相對人或利害關係人（例如
    醫院院長、相對人於系爭事件所委任之訴訟代理人、法院書
    記官等）負擔訴訟費用，原裁定法官執行職務顯然偏頗云云
    ，惟本院應受確定裁判所命當事人負擔訴訟費用內容之拘束
    ，不得就當事人權利之存否再為認定，業如上述，抗告人此
    部分抗辯，自無可採。　　 
三、末按法官被聲請迴避者，在該聲請事件終結前，應停止訴訟
    程序；但其聲請因違背民事訴訟法第33條第2項，或第34條
    第1項或第2項之規定，或顯係意圖延滯訴訟而為者，不在此
    限，民事訴訟法第37條第1 項定有明文。本件抗告人聲請本
    件承審法官迴避事件，業經本院109年度聲字第487號裁定駁
    回（本院卷第93頁至第94頁），抗告人對該裁定是否提起抗
    告之意思不明（本院卷第97頁），其聲請迴避顯係意圖延滯
    訴訟而為，本院仍得為本件裁定，併予敘明。
四、綜上所述，原裁定確定抗告人應繳納系爭事件之訴訟費用為
    1,176萬5,900 元，及加計自原裁定送達之翌日起至清償日
    止，按年息5%計算之利息，並無違誤。抗告意旨指摘原裁定
    不當，聲明廢棄，為無理由，應予駁回。
五、據上論結，本件抗告為無理由，爰裁定如主文。 
中　　華　　民　　國　　109 　年　　12　　月　　10　　日
                  民事第三庭    
                      審判長法  官  王怡雯
                            法  官  何君豪     
                            法  官  朱美璘             
正本係照原本作成。
本裁定除以適用法規顯有錯誤為理由外，不得再抗告。如提起再
抗告，應於收受送達後10日內委任律師為代理人向本院提出再抗
告狀。並繳納再抗告費新臺幣１千元。
中　　華　　民　　國　　109 　年　　12　　月　　10　　日

                            書記官  陳禹任